臺灣臺南地方法院民事裁定  
111年度消債更字第25號
聲  請  人
即 債 務人  楊柏脩  
代  理  人  黃冠偉律師(法扶律師)
上列聲請人依消費者債務清理條例聲請更生，本院裁定如下：
    主  文
聲請人楊柏脩自民國111年7月4日17時起開始更生程序，並命司
法事務官進行本件更生程序。
    理  由
一、按債務人不能清償債務或有不能清償之虞，且無擔保或無優
    先權之債務總額未逾新臺幣（下同）12,000,000元者，於法
    院裁定開始清算程序或宣告破產前，得向法院聲請更生；債
    務人對於金融機構負債務者，在聲請更生或清算前，應向最
    大債權金融機構請求協商債務清償方案，或向其住、居所地
    之法院或鄉、鎮、市、區調解委員會聲請債務清理之調解；
    協商或調解成立者，債務人不得聲請更生或清算。但因不可
    歸責於己之事由，致履行有困難者，不在此限；法院開始更
    生程序之裁定，應載明其年、月、日、時，並即時發生效力
    ；法院裁定開始更生或清算程序後，得命司法事務官進行更
    生或清算程序；必要時，得選任律師、會計師或其他適當之
    自然人或法人一人為監督人或管理人，消費者債務清理條例
    （下稱消債條例）第3條、第42條第1項、第151條第1項、第
    7項、第45條第1項、第16條第1項分別定有明文。
二、聲請意旨略以：聲請人積欠無擔保或無優先權之債務總額約
    為720,762元，為清理債務，依消債條例第151條規定，於民
    國111年1月間與最大債權金融機構台新國際商業銀行股份有
    限公司（下稱台新銀行）進行前置調解，台新銀行未提供還
    款方案，而聲請人任職於良田飲食企業社，每月薪資27,000
    元，扣除每月必要生活費用14,866元後，已無力負擔還款方
    案，致調解不成立。又聲請人無擔保或無優先權之債務未逾
    12,000,000元，復未經法院裁定開始清算程序或宣告破產，
    亦無依消債條例或破產法之規定而受刑之宣告之情。爰依消
    債條例規定聲請准依更生程序清理債務等語。
三、經查：
  ㈠聲請人為一般消費者，並未從事營業，現積欠無擔保或無優
    先權之債務總額約為720,762元，未逾12,000,000元，聲請
    人於110年10月間向本院聲請與最大債權金融機構台新銀行
    間債務清理之調解，惟調解並未成立等情，有聲請人提出之
    財團法人金融聯合徵信中心之當事人綜合信用報告、全國財
    產稅總歸戶財產查詢清單、108、109年度綜合所得稅各類所
    得資料清單、財團法人金融聯合徵信中心之債權人清冊、本
    院臺南簡易庭調解不成立證明書及戶籍謄本為證（調字卷第
    19-33、43-49頁，本院卷第19、59-61頁）。從而，聲請人
    主張其為一般消費者，無擔保或無優先權之債務總額未逾12
    ,000,000元，且於提起本件更生聲請前，業已踐行前置調解
    程序而調解不成立等情，應堪認定。
　㈡聲請人主張其現任職良田飲食企業社，每月薪資27,000元等
    語，有聲請人提出之在職薪資證明、員工在職證明、勞工保
    險被保險人投保資料表及111年5月5日訊問筆錄為證(調字卷
    第51-59頁，本院卷第87-88頁)，此外，聲請人目前未領取
    政府之津貼或補助，有臺南市政府社會局111年3月15日南市
    社助字第1110359505號函存卷可考（本院卷第53頁），復查
    無其他證據資料證明聲請人尚有其主張收入以外之所得，是
    認聲請人每月收入應為27,000元，並以此金額作為償債能力
    之計算基礎。
　㈢按債務人必要生活費用，以最近1年衛生福利部或直轄市政府
    所公告當地區每人每月最低生活費1.2倍定之，消債條例第6
    4條之2第1項定有明文。而以最近1年衛生福利部所公告之臺
    南市每人每月最低生活費14,230元之1.2倍計算之，即為17,
    076元，故聲請人自陳每月必要生活費用14,866元，應為可
    採。
  ㈣聲請人曾於110年10月間向本院聲請與最大債權金融機構台新
    銀行進行前置調解，台新銀行未提供還款方案，經本院陸續
    提供分180期、零利率或依中國信託商業銀行股份有限公司(
    下稱中信銀行)提供分100期、利率5%、期付2,454元等還款
    方案函詢台新銀行和解意願，台新銀行均函覆其債務有紓困
    貸款經向中小企業信用保證基金申請理賠，無法與聲請人達
    成和解等情，有聲請人提出之本院臺南簡易庭調解不成立證
    明書及台新銀行111年3月28日台新總個資字第1110006824號
    函、111年5月16日台新總個資字第1110011091號函存卷可查
    （本院卷第19、79、95頁），且經本院依職權調閱本院110
    年度南司消債調字第519號卷宗核閱屬實，而債權人兆豐國
    際商業銀行股份有限公司(下稱兆豐銀行)陳報債權金額14,8
    97元，同意分180期、零利率之還款方案；中信銀行陳報對
    外債權金額為154,267元，提供分100期、利率5%、期付2,00
    0元之還款方案；台新銀行陳報債權金額203,442元；裕富數
    位資融股份有限公司(下稱裕富公司)陳報債權本金189,564
    元，每月清償5,148元，有兆豐銀行民事陳報狀、中信銀行
    債權人債權陳報狀、民事陳報狀、台新銀行111年2月18日台
    新總個資字第1110003799號函、裕富公司民事陳報狀在卷可
    稽(調字卷第81-83、97-99頁，本院卷第45、47-51、75-77
    、81頁)，則以聲請人每月所得27,000元，扣除每月必要生
    活支出14,866元後，尚餘12,134元【計算式：27,000－14,86
    6＝12,134】，雖足以按月清償上開債權人提出之還款方案，
    然最大債權銀行台新銀行未提出任何還款方案，亦不同意比
    照其他債權人提出之還款方案，致本院無從審認聲請人能否
    負擔台新銀行可能提出之還款方案，再考量各債權將陸續發
    生利息及違約金，是認聲請人藉更生程序或可取得適當之還
    款條件，而有助聲請人重建經濟生活，對債權人間之公平受
    償亦更為有利。又聲請人名下並無財產等情，有聲請人提出
    之全國財產稅總歸戶財產查詢清單附卷可考（調字卷第31頁
    ）。依此，聲請人陳稱其收入無法負擔全部債務，應堪採信
    。
四、綜上所述，聲請人係一般消費者，積欠之無擔保或無優先權
    債務在12,000,000元以下，亦曾踐行前置調解程序而調解不
    成立，且綜合聲請人之收入財產及必要生活支出之情形，確
    有不能清償債務之虞之情形。此外，聲請人未經法院裁定開
    始清算程序或宣告破產，亦無依消債條例或破產法之規定而
    受刑之宣告之情，有本院民事紀錄科查詢表、臺灣高等法院
    被告前案紀錄表在卷可憑（本院卷第23-25頁），復查無消
    債條例第6條第3項、第8條或第46條各款所定駁回更生聲請
    之事由存在，自有藉助更生制度調整其與債權人間之權利義
    務關係，重建其經濟生活之必要。從而，聲請人聲請更生，
    於法應屬有據。
五、法院裁定開始更生或清算程序後，得命司法事務官進行更生
    或清算程序，必要時得選任律師、會計師或其他適當之自然
    人或法人一人為監督人或管理人，消債條例第16條第1項定
    有明文。查本件既經本院裁定開始更生程序，爰併依前開規
    定，命司法事務官進行更生程序。　　
中　　華　　民　　國　　111 　年　　7 　　月　 　4　　日
                  消債法庭 法 官　 施介元
以上正本係照原本作成。
本裁定不得抗告。
本裁定已於民國111年7月4日17時公告。
中　　華　　民　　國　　111 　年　　7 　　月　　4 　 日
                          書記官   曾怡嘉